臺灣臺南地方法院刑事判決
111年度訴字第633號
公  訴  人  臺灣臺南地方檢察署檢察官
被      告  蔡鈞維


指定辯護人  本院公設辯護人  林宜靜  
上列被告因偽造有價證券等案件，經檢察官提起公訴（110年度
調偵緝字第58號），本院判決如下：
    主  文
蔡鈞維犯偽造有價證券罪，處有期徒刑壹年陸月。緩刑肆年，並
應按附表二所示之賠償金額及方式向陳易詮支付損害賠償。
如附表一編號二所示之本票壹張及附表一編號一、三「應沒收之
署押」欄所示之簽名及指印，均沒收。 
    事  實
一、緣陳易詮因有借款需求，經友人介紹得知蔡鈞維（原名：蔡
    政龍，對外稱：藍翊勳）可辦理車貸後，於民國106年12月1
    0日，駕駛其所有之車牌號碼000-0000自小客車前往位於臺
    南市○○區○○路0000○0號之凱興車行，向蔡鈞維表示欲以上開
    自小客車借貸新臺幣(下同)30萬元，雙方洽談後，蔡鈞維表
    示須待金主評估審核後始可確認放款金額，要求陳易詮先駕
    車返回住處等待消息。詎蔡鈞維明知陳易詮並未同意或授權
    其代為簽立相關借款文件，竟基於意圖供行使之用，而偽造
    有價證券及行使偽造文私書之犯意，於同日晚間某時許，自
    行在如附表一編號一至三所示之「委任契約書」、「本票」
    及「汽車讓渡使用證明委託書」各1份上偽造「陳易詮」之
    簽名並按捺指印，表示陳易詮同意委任蔡鈞維代為辦理融資
    30萬元，並簽立面額30萬元之本票作為擔保，及將車牌號碼
    000-0000自小客車使用權讓渡予蔡鈞維之不實文書及本票後
    ，持以向鄭盟士行使，因此獲得20萬元貸款資金。蔡鈞維取
    得款項後，隨即通知陳易詮，表示金主審核後僅同意借款20
    萬元，並相約於106年12月11日23時許，在高雄市○○區○○路0
    00號之統一超商金宏門市前見面，由蔡鈞維交付現金20萬元
    予陳易詮，陳易詮則當場簽立委任契約書、汽車讓渡使用證
    明委託書及面額20萬元之本票作為擔保後，將車牌號碼000-
    0000自小客車交由蔡鈞維駕駛離去。嗣陳易詮於107年5月間
    ，欲清償借款取回上開自小客車，然均無法聯繫蔡鈞維，經
    報警處理，始循線查獲上情。
二、案經陳易詮訴由高雄市政府警察局小港分局報請臺灣高雄地
    方檢察署陳請臺灣高等檢察署檢察長移轉臺灣臺南地方檢察
    署檢察官偵查起訴。
    理  由
壹、證據能力部分：
　　按被告以外之人於審判外之陳述，雖不符刑事訴訟法第159
    條之1至第159條之4之規定，而經當事人於審判程序同意作
    為證據，法院審酌該言詞陳述或書面陳述作成時之情況，認
    為適當者，亦得為證據。又當事人、代理人或辯護人於法院
    調查證據時，知有第159條第1項不得為證據之情形，而未於
    言詞辯論終結前聲明異議者，視為有前項之同意，同法第15
    9條之5亦有明定。經查，本案據以認定犯罪事實之供述證據
    ，公訴人、被告蔡鈞維及辯護人於本院言詞辯論終結前均未
    爭執其證據能力，經審酌其作成並無違法、不當或顯不可信
    之情形，依刑事訴訟法第159條之5之規定，自有證據能力；
    至其他非供述證據部分，與本案事實具自然關聯性，且非公
    務員違背法定程序或經偽造、變造等須證據排除之情事所取
    得，依同法第158條之4規定反面解釋，亦具證據能力，先予
    敘明。
貳、實體方面：
一、上開犯罪事實，業據被告於本院審理中坦承不諱，核與證人
    即告訴人陳易詮、證人即被害人鄭盟士、證人陳家祥各於警
    詢及偵查中所證述之情節大致相符；此外，並有告訴人陳易
    詮與證人陳家祥、告訴人陳易詮與被告間之LINE對話紀錄、
    轉帳交易明細(見警一卷第13至19頁)、AJF-5361自小客車之
    車輛詳細資料報表(見警一卷第46頁)、被告偽造之如附表一
    編號一至三所示之「委任契約書」、面額30萬元「本票」、
    「汽車讓渡使用證明委託書」(見偵一卷第25至31頁)、告訴
    人陳易詮實際簽立之委任契約書、面額20萬元本票(見偵一
    卷第87至90頁)、被害人鄭盟士出具之自願接受扣押同意書
    、告訴人陳易詮與被害人鄭盟士簽立之協議書(見偵三卷第1
    7、33頁反面)、内政部警政署刑事警察局108年9月11日刑紋
    字第1080078755號鑑定書、告訴人陳易詮指紋卡片、内政部
    警政署刑事警察局108年12月11日刑紋字第1088006591號函(
    見偵三卷第41至43頁反面、第51至53頁)在卷可資佐證，堪
    認被告之自白確與事實相符。綜上，本件事證明確，被告上
    開犯行洵堪認定，應依法論科。
二、論罪部分：
(一)核被告所為，係犯刑法第201條第1項之偽造有價證券罪及同
    法第216條、第210條之行使偽造私文書罪。被告於如附表一
    編號一至三所示之「委任契約書」、「本票」及「汽車讓渡
    使用證明委託書」上偽造「陳易詮」之簽名並按捺指印，各
    為其偽造有價證券及偽造私文書之階段行為，而其偽造有價
    證券後持以行使，其行使有價證券之低度行為，為偽造有價
    證券之高度行為所吸收，另偽造私文書後復持以行使，其偽
    造私文書之低度行為，亦為行使之高度行為所吸收，均不另
    論罪。
(二)被告冒用告訴人陳易詮名義偽造上開「委任契約書」、「本
    票」及「汽車讓渡使用證明委託書」，並持以行使之行為，
    主觀上均係基於向金主行使取得貸款資金之目的，且係於密
    接之時間內為之，各行為之獨立性皆極為薄弱，依一般社會
    健全觀念，在時間差距上，難以強行分離，以視為數個舉動
    之接續施行，合為包括之一行為予以評價，較為合理，屬接
    續一行為，是被告以一接續行為同時觸犯偽造有價證券罪及
    行使偽造私文書罪，為想像競合犯，應依刑法第55條規定，
    從一重論以偽造有價證券罪。
(三)偽造有價證券罪之法定刑為「3年以上10年以下有期徒刑，
    得併科9萬元以下罰金」，然同為偽造有價證券之人，其原
    因動機不一，犯罪情節未必盡同，或有專以偽造大量之有價
    證券販售圖利，甚或僅止於作為清償債務之擔保或清償債務
    之用，其偽造有價證券行為所造成危害社會之程度自屬有異
    ，法律科處此類犯罪，所設之法定最低本刑卻同為「3 年以
    上有期徒刑」，不可謂不重。於此情形，自非不可依客觀之
    犯行與主觀之惡性二者加以考量其情狀，是否有可憫恕之處
    ，適用刑法第59條之規定酌量減輕其刑，期使個案裁判之量
    刑，能斟酌至當，符合罪刑相當原則及比例、平等原則。經
    查，被告係為向被害人鄭盟士取得資金貸款予告訴人陳易詮
    ，未經本人同意或授權，即自行於如附表一編號二所示之「
    本票」上偽造告訴人陳易詮之簽名並按捺指印，行為固有不
    當，惟被告所偽造之本票數量僅有1張，金額亦非甚鉅，對
    於社會之金融秩序以及票據信用之侵害尚屬有限，與大量偽
    造有價證券後轉賣牟利或持以詐欺使用之情形，尚屬有間。
    再被告除本案外無其他前案紀錄，犯後坦承犯行，並已獲得
    告訴人陳易詮、被害人鄭盟士之原諒，衡酌上開各情與被告
    所犯偽造有價證券罪之法定本刑相較，縱令對其科以最低度
    法定刑，仍嫌過重，當足以引起一般人之同情，爰依刑法第
    59條規定酌予減輕其刑。
(四)爰審酌被告為順利辦得貸款，竟冒用告訴人陳易詮之名義簽
    發本票及委任契約書、汽車讓渡使用證明委託書等借款文件
    ，並持以向被害人鄭盟士行使，致生本票信用性之風險，更
    損及陳易詮、鄭盟士之權益，行為誠屬不當；惟念被告犯後
    坦承犯行，除與告訴人陳易詮達成和解外，亦獲得被害人鄭
    盟士之原諒，有高雄市○○區000○○○○○000號調解書、本院公
    務電話紀錄各1份附卷可憑(見本院卷第41、63頁)，兼衡其
    智識程度、家庭狀況等一切情狀，量處如主文所示之刑。
(五)被告前未曾因故意犯罪受有期徒刑以上刑之宣告，有臺灣高
    等法院被告前案紀錄表附卷可按，其因一時失慮，致罹刑章
    ，犯後坦承犯行，深表悔意，經此偵審程序及刑之宣告後，
    當知警惕，信無再犯之虞，本院因認前開所宣告之刑，以暫
    不執行為適當，爰依刑法第74條第1項第1款規定，諭知如主
    文所示之緩刑期間，以勵自新。並參酌被告與告訴人陳易詮
    間之和解條件，依刑法第74條第2項第3款規定，命被告按期
    履行如附表二所示之損害賠償（即高雄市○○區000○○○○○000
    號調解書內容）。被告如違反前開本院所定負擔情節重大，
    足認原宣告緩刑難收其預期效果，而有執行刑罰之必要者，
    依刑法第75條之1第1項第4款規定，原宣告之緩刑即得撤銷
    ，附此敘明。
三、沒收部分：
(一)如附表一編號二所示之「本票」1紙，係被告偽造之有價證
    券，不問屬於犯人與否，應依刑法第205條規定宣告沒收。
    至被告在上開本票上偽造之「陳易詮」簽名及指印，均屬偽
    造本票之一部分，已因本票之沒收而包括在內，自毋庸再為
    沒收之諭知。
(二)如附表一編號一、三「偽造簽名、指印及數量」欄所示之簽
    名及指印，均屬偽造之署押，不問屬於犯人與否，均應依刑
    法第219條規定宣告沒收。至前揭私文書業經被告持以向被
    害人鄭盟士行使，已非屬被告所有，無從為沒收之諭知。
(三)被告持上開偽造之本票向被害人鄭盟士行使而借得20萬元資
    金後，確有如數借予告訴人陳易詮，被告並未取得任何款項
    等情，業經認定如上，難認被告有因本案而獲得犯罪所得，
    爰不予宣告沒收，附此敘明。
據上論斷，應依刑事訴訟法第299條第1項前段，判決如主文。
本案經檢察官黃銘瑩提起公訴，檢察官黃榮加到庭執行職務。
中　　華　　民　　國　　111 　年　　9 　　月　　27　　日
                  刑事第六庭  審判長法　官　鍾邦久
                                    法  官　黃琴媛
                                    法  官　孫淑玉
以上正本證明與原本無異。
如不服本判決應於收受本判決後20日內向本院提出上訴書狀，並
應敘述具體理由。其未敘述上訴理由者，應於上訴期間屆滿後20
日內向本院補提理由書狀（均須按他造當事人之人數附繕本）「
切勿逕送上級法院」。 
　　　　　　　　　　　　　　　　　  書記官　洪千棻
中　　華　　民　　國　　111 　年　　9 　　月　　28　　日
附錄本案論罪科刑法條：
中華民國刑法第201條
意圖供行使之用，而偽造、變造公債票、公司股票或其他有價證
券者，處3年以上10年以下有期徒刑，得併科9萬元以下罰金。
行使偽造、變造之公債票、公司股票或其他有價證券，或意圖供
行使之用而收集或交付於人者，處1年以上7年以下有期徒刑，得
併科9萬元以下罰金。
中華民國刑法第210條
（偽造變造私文書罪）
偽造、變造私文書，足以生損害於公眾或他人者，處5年以下有
期徒刑。
中華民國刑法第216條
（行使偽造變造或登載不實之文書罪）
行使第210條至第215條之文書者，依偽造、變造文書或登載不實
事項或使登載不實事項之規定處斷。
附表一：
編 號 文書名稱 偽造簽名、指印及數量 證據出處 應沒收之署押 一 委任契約書 簽名2枚(立契約書人、甲方欄各1枚)、指印4枚(委任人欄、契約條款第二條、第三條上方、甲方欄各1枚) 偵一卷第25、29頁 偽造之陳易詮簽名貳枚、指印肆枚 二 本票(面額30萬元) 簽名1枚、指印3枚 偵一卷第29頁 已因本票之沒收而包括在內，毋庸再為沒收之諭知 三 汽車讓渡使用證明委託書  簽名2枚(茲證明本人、立證明書人欄)、指印5枚(茲證明本人、參拾萬、立證明書人、電話、住址欄各1枚) 偵一卷第31頁 偽造之陳易詮簽名貳枚、指印伍枚 
附表二（即高雄市○○區000○○○○○000號調解書內容） ：
蔡鈞維願給付陳易詮新臺幣(下同)150,000元，其中6萬元已於111年7月15日調解成立時當場給付完畢，餘額9萬元給付方法如下：自111年8月10日起至全部清償完畢為止，按月於每月10日以前給付5,000元，如有一期未按時履行視為全部到期。